臺灣高等法院臺中分院刑事判決　　　　　　　　　　九十一年度上訴字第八八四號
　　上　訴　人
　　即　被　告　丙○○
　　指定公設辯護人　本院公設辯護人丁○○
右上訴人因強盜案件，不服臺灣臺中地方法院九十一年度訴字第五四七號中華民國九
十一年四月二十九日第一審判決（起訴案號：臺灣臺中地方法院檢察署九十一年度偵
字第一七三一號），提起上訴，本院判決如左：
      主  文
原判決撤銷。
丙○○連續意圖為自己不法之所有，攜帶兇器，以強暴至使不能抗拒，而取他人之物
，處有期徒刑柒年貳月。扣案之黃色便帽及黑色安全帽各一頂，均沒收。
      事  實
一、丙○○前於民國（下同）八十七年間因竊盜罪，經判處有期徒刑六月，緩刑三年
    確定。詎猶不知悔改，復因缺錢花用，並離其臺中縣大甲鎮○○里○○路一五二
    之二號住處附近有二戶獨居老人甲○及戊○○○，竟基於意圖為自己不法之所有
    ，且基於概括犯意，先於九十一年一月十日中午十二時五十分許，駕駛其向友人
    張國清借用未懸掛車牌之銀色自用小客車，至甲○位於住臺中縣大甲鎮○○里○
    ○路九十一巷三號住處附近將車停妥後，旋即持其事先備妥為其父親所有置於家
    中供務農割草使用，客觀上足以對人之生命、身體構成威脅足供兇器使用之鐮刀
    一把，頭戴其所有之黃色便帽，並戴其父親所有之口罩（未扣案），侵入甲○上
    開住處（侵入住宅部分未據告訴），隨即上前以所持之上開鐮刀之左手抱住甲○
    身體並抵住甲○胸前，以台語喝令甲○不要動，而以此強暴方式至使甲○心生畏
    懼不能抗拒後，旋以右手伸入甲○口袋內，取得新台幣（下同）六千八百元，得
    手後至遊樂場花用完畢，並將上述口罩丟棄嗣於九十一年一月日十四日晚上八時
    四十五分許，復駕駛其向綽號「阿國」之友人所借得未懸掛車牌之自用小客車，
    持上開其父親所有置於家中供務農割草使用，客觀上足以對人之生命、身體構成
    威脅足供兇器使用之鐮刀，頭戴其所有之黑色安全帽，至戊○○○臺中縣大甲鎮
    ○○里○○路一○五巷二十八號住處窗外，藉故向戊○○○探詢戊○○○之兒子
    是否在家，戊○○○答稱不在家，並即開門請丙○○進屋坐，丙○○入內後即向
    戊○○○借錢，為戊○○○所拒，丙○○乃將戊○○○喚至暗處，以手自後環抱
    戊○○○，左手持上述鐮刀抵住戊○○○之胸前，以台語喝令戊○○○不要動，
    而以此強暴方式至使戊○○○心生畏懼不能抗拒後，再以右手伸入戊○○○之右
    側口袋，取得七千八百元，得手後，亦至遊樂場花用完畢，並將鐮刀棄置於臺中
    縣大甲鎮○○路上，黑色安全帽則棄置於臺中縣大甲鎮○○路上。嗣為警循線查
    獲，並帶同警員至其位於臺中縣大甲鎮○○○○路一五二之二號住處查扣上開丙
    ○○所有之黃色便帽一頂；至臺中縣大甲鎮○○路市民農場旁草叢內起獲前開鐮
    刀一把；至臺中縣大智路一六九號對面路旁起獲前述黑色安全帽一頂。
二、案經臺中縣警察局大甲分局報告臺灣臺中地方法院檢察署檢察官偵查起訴。
     理  由
一、右揭事實業據被告即上訴人（以下簡稱被告）丙○○坦承不諱，核與被害人甲○
    、戊○○○指述被害情節相符，復有扣案之黃色便帽、黑色安全帽一頂及鐮刀一
    把在卷可稽被告右揭犯行，被告右揭犯行應堪認定。
二、扣案之鐮刀一把，刀身係金屬材質，質地堅硬且甚為尖銳，在客觀上足以對人之
    生命、身體、安全構成威脅而具有危險性，自屬兇器無誤，之生命、身體，自係
    兇器無誤；又按懲治盜匪條例業經總統於九十一年一月三十日公布廢止，同年二
    月一日起失效，刑法第三百二十八條、第三百三十條於同日修正公布施行，同年
    二月一日起生效。被告本件犯行，在懲治盜匪條例廢止之前，依被告行為時所適
    用之法律而言，該條例乃修正前刑法（指民國九十一年一月三十日修正、增訂前
    之刑法）之特別法，依特別法優於普通法之法律適用原則，原應適用懲治盜匪條
    例論處，無適用修正前刑法之餘地。至被告行為後法律有變更，應如何適用法律
    ，按懲治盜匪條例之廢止，與刑法強盜、擄人勒贖及其結合犯等相關條文之修正
    及增訂，係經立法院於同日三讀通過，並經總統於九十一年一月三十日同日公布
    施行，同年二月一日生效，考其立法之目的，在以修正後之刑法取代上開條例，
    避免修正前之刑法發生中間法之效力。故懲治盜匪條例雖曰廢止，然因廢止前後
    ，被告行為在行為時至裁判時，均有刑罰規定，該條例之廢止，自屬刑法第二條
    第一項之行為後法律有變更，而非刑事訴訟法第三百零二條第四款、第三百八十
    一條、第三百九十三條第四款所稱之刑法「廢止」，亦無所謂因該條例之廢止而
    應回復適用修正前刑法相關條文之餘地，因此應就被告行為時有效之懲治盜匪條
    例第五條第一項第一款與裁判時修正後之刑法第三百三十條第一項予以比較適用
    。至被告行為時修正前之刑法相關條文，既不因上開條例廢止而回復，又非中間
    法，即無所謂比較適用問題（參照最高法院二十五年上字第二六七號、二十八年
    上字第二三九七號、五十一年台上字第二一七九號判例及九十一年度台上字第三
    八五號判決要旨）。是比較懲治盜匪條例第五條第一項第一款與修正後刑法第三
    百三十條第一項之規定，以修正後之刑法第三百三十條第一項之規定較有利於被
    告，應依刑法第二條第一項前段規定，適用修正後之新法。原審法院檢察署檢察
    官未慮及，懲治盜匪條例已廢止，認應修正前有利於被告之刑法第三百三十條第
    一項之規定，即有未洽，核被告丙○○所為，係犯刑法第三百三十條第一項之攜
    帶兇器強盜罪，被告丙○○先後二次強盜犯行，時間緊接，觸犯構成要件相同之
    罪名，顯係出於概括犯意為之，為連續犯，應依刑法第五十六條之規定論以一罪
    ，並加重其刑，原審判決原審判決認被告罪證明確，予以論罪科刑，固非無見，
    惟按、原審判決就原審法院檢察署檢察官起訴法條認懲治盜匪條例已廢止而應
    適用修正前有利於被告之刑法第三百三十條第一項規定，惟原審法院認應適用修
    正後之刑法第三百三十條第一項規定，原審判決並未於理由欄說明原審法院檢察
    署檢察官起訴法條有何不當之處，即逕為上開認定，顯有未洽，、又原審判決
    就被告前往戊○○○臺中縣大甲鎮○○里○○路一○五巷二十八號住處之事實僅
    記載「臺中縣大甲鎮建興里二鄰一○五巷二十八號」，漏未記載路名，與事實不
    符，亦有未洽。公設辯護人辯護意旨認本件原審法院檢察署檢察官起訴意旨未慮
    及懲治盜匪條例已廢止，而仍適用懲治盜匪條例相關規定，認公訴意旨有誤，惟
    本件起訴書業已載明應適用刑法相關規定，並非辯護意旨所載適用懲治盜匪條例
    相關規定，辯護意旨就此部分固有誤會，惟原審法院檢察署檢察官起訴意旨認應
    適用修正前之刑法第三百三十條之規定顯有不當，業經詳述如前。被告上訴主張
    其已與被害人和解，且有賠償被害人之損失，指摘原審判決量刑過重，顯有不當
    云云，惟按原審業已審酌被告犯罪後坦承犯行頗見悔意，且修正後刑法第三百三
    十條第一項之法定刑度為七年以上有期徒刑，原審業已從輕量刑，被告上訴主張
    原審量刑過重，顯無理由，然原審判決既有上開可議之處，自應由本院予以撤銷
    改判，審酌被告年輕力壯，四肢健全，且已有事實欄所載之竊盜犯罪紀錄，有臺
    灣臺中地方法院檢察署刑案資料查註紀錄表及臺灣高等法院被告全國前案紀錄表
    一份在卷可稽，竟不思以正當途逕賺取金錢，僅因一時缺錢花用即持鐮刀強取甲
    ○及戊○○○之財，強盜所得復用於供己玩樂花用，惡性非輕，其強盜所得之金
    額計一萬四千六百元，及其犯罪後坦承犯行頗見悔意等一切情狀，量處被告有期
    徒刑七年二月，以示懲儆，又扣案之黑色安全帽及黃色便帽各一頂，為被告所有
    供犯罪所用之物，業據被告於審理中供明，予以宣告沒收，而扣案鐮刀一把及未
    扣案口罩一個，固供被告犯罪所用之物，惟均為被告父親所有，並非被告所有之
    物，爰不另予宣告沒收，
三、據上論結，應依刑事訴訟法第三百六十九條第一項前段、第三百六十四條、第二
    百九十九條第一項前段，刑法第二條第一項前段、第五十六條、修正後刑法第三
    百三十條第一項、刑法第三十八條第一項第二款，判決如主文。
本案經檢察官乙○○到庭執行職務。
中      華      民      國      九十一  年    七     月    三十一  日
          臺灣高等法院臺中分院刑事第三庭
                                      審判長法  官
                                            法  官
                                            法  官
得上訴。
右正本證明與原本無異。
如不服本判決應於收受送達後十日內向本院提出上訴書狀，其未敘述上訴之理由者並
得於提起上訴後十日內向本院補提理由書（均須按他造當事人之人數附繕本）。
修正後刑法第三百三十條第一項：
犯強盜罪而有第三百二十一條第一項各款情形之一者，處七年以上有期徒刑。
修正後刑法第三百二十八條第一項：
意圖為自己或第三人不法之所有，以強暴、脅迫、藥劑、催眠術或他法，至使不能抗
拒，而取他人之物或使其交付者，為強盜罪，處五年以上有期徒刑。
